最　高　行　政　法　院　裁　定
　　　　　　　　　　　　　94年度裁字第01687號
抗　告　人　乙○○
相　對　人　考選部
代　表　人　甲○○
上列抗告人因與相對人考選部間考試事件，對於中華民國93年2
月26日臺北高等行政法院92年度再字第61號裁定提起抗告，本院
裁定如下︰
　　主  文
抗告駁回。
抗告訴訟費用由抗告人負擔。
　　理  由
一、按抗告法院認抗告為不合法或無理由者，應為駁回抗告之裁
    定。
二、本件原審再審裁定（按：指原審法院92年度再字第61號裁定
    ，下稱原裁定）以抗告人因考試事件，不服考試院民國（下
    同）89年10月9日（89）考台訴決字第032號訴願決定，提起
    行政訴訟（原審法院案號：89年度訴字第3159號），因其起
    訴狀誤列考試院為被告，經原審法院審判長裁定命其於五日
    內補正，該裁定於90年2月20日送達抗告人收受。嗣該院於
    90年8月31日以抗告人未依限補正，其起訴於法不合，將其
    訴駁回，抗告人提起抗告，亦經本院91年度裁字第1017號裁
    定駁回抗告，抗告人仍不服，於91年10月22日向本院提起再
    審，經本院就再審理由有關行政訴訟法第273條第1項第13款
    及第14款之部分移送原審法院審理。經原審法院以抗告人固
    於90年2月2日就原審法院案號89年度訴字第3160號提出補正
    狀略以「為考試院89年度考台訴決字第032號（按此部分原
    審法院案號為89年度訴字第3159號）暨第037號（按此部分
    原審法院案號為89年度訴字第3160號）等訴願決定，在89年
    12月11日依法提起行政訴訟在案，被告欄補正為考選部，法
    定代理人為劉初枝。」惟抗告人嗣於同年月5日就案號「考
    試院89考台訴決字第032號」案（原審法院案號89年度訴字
    第3159號）提出起訴狀陳述略以「為鈞院 (指原審)中華民
    國90年2月1日上午9時承辦小姐來電指示：應將被告機關補
    正，惟未指明係何件，致錯誤寄出補正狀乙紙。今撤回該補
    正狀，分別將考試院89年度考台訴字第037號訴願決定，所
    提起之行政訴訟被告機關由考試院補正為考選部，法定代理
    人為劉初枝。另一件第032號訴願決定，程序進行中侵害經
    其核可之閱覽及複印原試卷，中途變卦不予辦理以具有瑕疵
    之複製品代替，經提出異議，反而將原訴願准許之決定撤銷
    ，改為不許。出爾反爾剝奪合法之權益，是依法應以考試院
    為被告，應無不當之處，是故依法無須補正。」，嗣原審法
    院該案件（89年度訴字第3159號）審判長於90年2月14日命
    抗告人補正略以「應以駁回訴願時之原處分機關考選部為被
    告」，抗告人於90年2月27日提出補正狀陳明「鈞院 (即原
    審)中華民國90年2月14日89年度訴字第3159號裁定書在2月
    20日收到，本號裁定以行政訴訟法第24條第1款之規定命抗
    告人補正，第查本件原處分機關為考選部固矣，否准閱覽及
    複印原考試答題之全部試卷。經提起訴願後，由受訴機關考
    試院，依訴願法第49條之規定：撤銷或變更原處分，而改以
    准許抗告人閱覽及複印原試卷之請求在案。嗣以複製品搪塞
    而侵害抗告人之合法權益，是乃符合行政訴訟法第24條第2
    款：撤銷或變更原處分或決定時為最後撤銷或變更之機關之
    構成要件。考試院依訴願法為撤銷或變更之最後機關。基此
    在原起訴即2月2日《按本院 (即原審)收文日期為2月5日》
    之狀子，已釋明理由在卷，是故本件依法應以考試院為被告
    機關，並無不合」等語，仍列考試院為被告。查考試院89考
    台訴決字第32號訴願決定係以「訴願人因不服考選部未准閱
    覽及影印其參加本項考試之試卷，提起訴願，本院業依‧‧
    ‧訴願法修正條文第49條及第75條規定，應其所謂，通知其
    ‧‧‧到院閱覽及影印‧‧‧試卷在案，是以其提起訴願已
    無爭訟之實益」等語，而駁回抗告人之訴願，非如抗告人所
    指，訴願機關業已撤銷或變更原處分，而應以考試院為被告
    。本件訴訟仍應適用行政訴訟法第24條第1款之規定，以原
    處分機關為被告。原審法院遂於90年8月31日以抗告人未依
    法補正而裁定駁回抗告人之起訴，抗告人前後二次所提出之
    補正狀（即原審法院收文日期90年2月5日及90年2月27日）
    早已存在於原審法院89年度訴字第3159號卷中，抗告人自無
    行政訴訟法第273條第1項第13款發現新證據可言；再原裁定
    係以抗告人未依法補正「考選部」為被告而駁回，亦無同條
    項第14款漏未斟酌重要證據之情事，認抗告人再審之聲請為
    不合法，予以駁回，經核並無不合。抗告意旨略以 (一)原
    裁定適用行政訴訟法第24條第1項以考選部為被告，但考試
    院為其上級機關，訴願程序中核准閱卷及複印答題，有考試
    院（89）07089號書函為證，應以考試院為被告。經廢棄發
    回原審法院者，如有違背，則已治癒。原裁定認應適用行政
    訴訟法第24條第1款規定，見解不當，有廢棄之原因。(二)
    考選部否准抗告人閱覽及複印88年律師類科八科試卷，牴觸
    行政程序法第46條第1項規定，考試院訴願決定予以駁回，
    違背訴願法第49條規定，依行政程序法第174條及立法說明
    四，訴願決定應予廢棄。(三)複查考試成績權係憲法第18
    條、訴願法第49條、行政程序法第46條第1項等所規定，但
    考試院以影本搪塞抗告人，與原本答題試卷之真正分數出入
    至鉅，剝奪抗告人之及格請求權，此重要證據原、抗、再審
    法院均從程序上批駁，其裁判不生既判力，如經斟酌，抗告
    人可獲得原始答案成績分數，補行錄取，然始終未予斟酌云
    云，核屬抗告人個人歧異之見解，均無足採，抗告為無理由
    ，應予駁回。
三、依行政訴訟法第104條、民事訴訟法第95條、第78條，裁定
    如主文。
中    華    民    國    94    年    8    月    30     日
                  第六庭審判長法  官　張　登　科
                              法  官　簡　朝　振
                              法  官　葉　百　修
                              法  官　高  秀  真
                              法  官　藍　獻　林
以  上  正  本  證  明  與  原  本  無  異
中    華    民    國    94    年    8    月    30     日
　　　　　　　　　　　　　　　書記官　劉　文　靜
